最高法院民事判決　　　　　　　　　　　　　　　八十八年度台上字第一四二八號
　　上　訴　人　甲○○
　　被 上訴 人　美商花旗銀行股份有限公司台北分行
　　法定代理人　鮑浩文Pet.
　　訴訟代理人　李泰運律師
　　　　　　　　吳素華律師
右當事人間請求損害賠償事件，上訴人對於中華民國八十六年十一月二十四日台灣高
等法院第二審判決（八十六年度上字第一一一八號），提起上訴，本院判決如左：
    主  文
上訴駁回。
第三審訴訟費用由上訴人負擔。
    理  由
本件上訴人主張：伊於民國八十三年七月十四日，以提領綜合存款方式，向被上訴人
購買旅行支票五十張，每張面額美金（下同）一千元，為防止遭偽造使用，伊即在旅
行支票上款簽名。嗣訴外人劉貞於同年八月間，騙走全部旅行支票，伊在劉貞偽造簽
名使用前，於八十三年八月九日電告被上訴人要求止付，或其他應變措施，被上訴人
竟以旅行支票並未遺失或遭竊為由，不予理會。伊不得已，乃於同年月十七日電告美
國之理賠中心，俟美國理賠中心辦理止付，劉貞已在旅行支票下款偽造伊之簽名，使
用三十六張旅行支票。因被上訴人初則拒辦掛失止付手續，繼則疏於判斷旅行支票上
、下款簽名之不同，任意付款予商家，違反審查義務等情，爰依債務不履行法則，求
為命被上訴人給付伊三萬六千元，及自八十六年五月三日起加付法定遲延利息之判決
。
被上訴人則以：伊僅代為銷售旅行支票，系爭旅行支票之買賣關係，存立於上訴人與
訴外人美國花旗服務公司，兩造間無任何法律關係存在。系爭旅行支票之發行機構，
係訴外人美國花旗服務公司，伊及其所屬總行俱非發行人，不負支票發票人責任。上
訴人自行交付系爭支票予訴外人劉貞，持至韓國賭場使用，並非遺失或被竊，依約不
能掛失止付，伊無過失情事。又核對旅行支票使用人之身分，乃一般商家之審查責任
與義務，非發行機構之責，伊為旅行支票代銷商，更無庸返還或賠償旅行支票票款等
語，資為抗辯。
原審依審理之結果，以：上訴人係被上訴人銀行之綜合存款帳戶，於八十三年七月十
四日，以提領方式，將提領之現金，購買系爭旅行支票，此情業據上訴人提出旅行支
票影本為證（一審卷十六至十八頁），並經被上訴人職員江培德到庭結證屬實（原審
卷第一○六頁）。被上訴人亦自承「上訴人自花旗銀行台北分行（被上訴人）購買花
旗旅行支票」等情無訛（一審卷第五十三頁反面），此外復有外幣綜合存款取款單在
卷足憑（原審卷第九十八頁）。因此，被上訴人立於出賣人之地位，出售系爭花旗旅
行支票予上訴人，委可認定。被上訴人所辯其僅代理訴外人美國花旗服務公司買賣旅
行支票，實不足採。系爭旅行支票，係訴外人美國花旗服務公司（CITICORP）所發行
（按被上訴人所提出之服務合約書中譯文係將CITICORP譯為「花旗公司」，詳見原審
卷一一六、一一八頁），該美國花旗服務公司為唯一義務人（ Citicorp, New York,
U.S.A., is the issuer and sole obligor of Citicorp Travelers Checks ），被
上訴人同意在台行銷旅行支票並為客戶服務，此有兩造所不爭之服務合約書（前言第
一條及內容第一條）可參（原審卷第一一八頁）。再觀系爭旅行支票，其發票人簽名
欄第一行記載為 Walk  B. WRiston ，第二行記載為 CHAIRMAN.  CITICORP（ SOLE
OBLIGOR ）NEW YORK, U.S.A., 依形式觀察，Walk乃以訴外人美國CITICORP（花旗服
務公司）唯一法定負責人（主席）之職位簽發旅行支票，並非以被上訴人銀行或被上
訴人所屬之總行（CITIBANK）負責人身分發行旅行支票，職是，被上訴人銀行或其總
行不負旅行支票發票人之責。上訴人主張被上訴人為旅行支票發票人乙節，不足採取
。從上說明，系爭旅行支票之關係人有三，一為上訴人，一為被上訴人（ CITIBANK
），另一則為訴外人美國花旗服務公司（CITICORP）。其中上訴人與被上訴人間，為
買賣旅行支票關係，被上訴人是否負債務不履行損害賠償之責，應依買賣法則判斷之
。至訴外人美國花旗服務公司是否違反審查義務誤付票款，上訴人應另依循法律途徑
尋求解決。按美金旅行支票，屬有價證券，被上訴人為出賣人，依民法第三百五十條
規定，應擔保其權利確係存在，並應擔保該旅行支票未因公示催告而宣示為無效。本
件上訴人主張系爭旅行支票為訴外人劉貞所騙取，致為劉貞偽造簽名而使用，是則，
系爭三十六張旅行支票，為有效之有價證券，其權利自始即存在，被上訴人無違權利
瑕疵擔保法則。次按，美金旅行支票，依商業慣例，除遺失或遭竊外，旅行支票之購
買人，不得辦理止付，此有中華民國銀行商業同業公會全國聯合會八十五年十一月二
十三日全國一字第一七四二號函可稽（原審卷第九十四頁），復有上訴人所簽立之CI
TICORP旅行支票購買契約（第三、四、六條）可參（原審卷第一六○至一八三頁）。
據上訴人於另案台灣高等法院八十五年度訴字第三一號事件所言，訴外人劉貞向上訴
人借用旅行支票，嗣後遭劉貞假冒簽名使用（一審卷第二十二頁反面），則系爭旅行
支票，確未遺失或失竊，依約及商業習慣，上訴人不得辦理掛失止付，被上訴人為此
拒辦止付手續，無違約之可言。上訴人依債務不履行法則，請求被上訴人賠償三萬六
千元及遲延利息，不應准許。第一審駁回上訴人之請求，理由雖有不同，結果並無二
致，並說明兩造其餘攻擊防禦方法不予審究之竟見，爰維持第一審所為上訴人敗訴之
判決，駁回其上訴，經核於法並無違背。上訴論旨，就原審取捨證據、認定事實及解
釋契約之職權行使，指摘原判決不當，求予廢棄，非有理由。
據上論結，本件上訴為無理由。依民事訴訟法第四百八十一條、第四百四十九條第一
項、第七十八條，判決如主文。
中      華      民      國    八十八    年      六      月    二十五    日
                              最高法院民事第二庭
                                  審判長法官  曾  桂  香
                                        法官  劉  延  村
                                        法官  徐  璧  湖
                                        法官  劉  福  聲
                                        法官  黃  秀  得
      右正本證明與原本無異
                                              書  記  官
中      華      民      國    八十八    年      七      月      七      日
